---
title: "Administração da Produção"
subtitle: "Unidade 05: Plano Mestre de Produção"
author: 
  - <br></br>Renata Oliveira
output:
  xaringan::moon_reader:
    lib_dir: libs
    css: ["slides.css", "xaringan-themer.css"]
    nature:
      ratio: "16:9"
      highlightLines: true
      highlightStyle: solarized-light
      countIncrementalSlides: false
      slideNumberFormat: |
         <div class="progress-bar-container">
           <div class="progress-bar" style="width: calc(%current% / %total% * 100%);">
           </div>
         </div>

---

```{r child = "setup.Rmd"}
```

```{r xaringan-tile-view, echo=FALSE}
xaringanExtra::use_tile_view()
```

```{r xaringan-editable, echo=FALSE}
xaringanExtra::use_editable(expires = 1)
```

```{r xaringanExtra-clipboard, echo=FALSE}
htmltools::tagList(
  xaringanExtra::use_clipboard(
    button_text = "<i class=\"fa fa-clipboard\"></i>",
    success_text = "<i class=\"fa fa-check\" style=\"color: #90BE6D\"></i>",
    error_text = "<i class=\"fa fa-times-circle\" style=\"color: #F94144\"></i>"
  ),
  rmarkdown::html_dependency_font_awesome()
)
```

```{r xaringan-fit-screen, echo=FALSE}
xaringanExtra::use_fit_screen()
```

```{r xaringan-extra-styles, echo=FALSE}
xaringanExtra::use_extra_styles(
  hover_code_line = TRUE,         #<<
  mute_unhighlighted_code = TRUE  #<<
)
```

```{r xaringan-scribble, echo=FALSE}
xaringanExtra::use_scribble()
```

## Plano Mestre de Produção (PMP)

### Definição e Conceito

O **Plano agregado de produção** é um plano intermediário de produção que estabelece a quantidade total de produtos a serem fabricados em um determinado período. Ele considera a **demanda prevista**, a **capacidade produtiva** da empresa e os **recursos disponíveis**, buscando equilibrar oferta e demanda de forma eficiente.

O **Plano agregado de produção** fornece um quadro referência para a busca e alocação de recursos: mão-de-obra, equipamentos, materiais, máquinas, horas extras, subcontratações. Esse quadro é apresentado por meio de medidas consolidadas para todos os produtos ou para algumas linhas individualizadas; a implementação efetiva exige que haja uma **desagregação** do planejamento em **produtos individuais**

---

## Plano Mestre de Produção (PMP)

### Definição e Conceito


O **Planejamento-Mestre da Produção (PMP)**, também conhecido como MPS (Master Production Schedule), é um **plano detalhado** que estabelece **quanto** e **quando** cada produto final deve ser fabricado em um horizonte de tempo específico. Ele funciona como uma ponte entre o planejamento estratégico (de longo prazo) e a execução operacional (de curto prazo).

O **PMP desagrega o Plano Agregado de Produção em itens específicos**, transformando previsões e pedidos em um **cronograma executável de produção**. É essencialmente uma declaração de compromisso da empresa sobre o que será produzido, considerando capacidade disponível, demanda prevista e recursos necessários.


---

## Plano Mestre de Produção (PMP)

### Definição e Conceito
.large[
O PMP é um documento que diz **quais itens serão produzidos**, em que **quantidades** e em **quais datas**, servindo como base para o planejamento de recursos, compras e controle de produção.
]

---

## Plano Mestre de Produção (PMP)

###  Input para o PMP

.pull-left[
**a) Previsão de Demanda**
Dados históricos de vendas
Tendências de mercado
Sazonalidades
Análises estatísticas

**b) Carteira de Pedidos**
Pedidos firmes de clientes
Contratos estabelecidos
Encomendas confirmadas

**c) Plano Agregado de Produção**
Diretrizes estratégicas
Metas de produção globais
Políticas de estoque
]

.pull-right[
**d) Capacidade Disponível**
Recursos produtivos
Mão de obra
Equipamentos
Turnos de trabalho

**e) Estoques Atuais**
Produtos acabados
Estoque de segurança desejado
Work in process (WIP)
]

---

## Plano Mestre de Produção (PMP)

### Outputs do PMP:

- Quantidade a produzir por período.  
- ATP (Available to Promise) – disponível para vender.  
- Estoque projetado.  
- Necessidades de capacidade.  

---

## Plano Mestre de Produção (PMP)

###  Estrutura do PMP

| Período | Previsão | Pedidos | Disponível | PMP | ATP* |
|---------|----------|---------|------------|------|-----|
| Semana 1 | X | Y | Z | W | Q |
| Semana 2 | X | Y | Z | W | Q |

*ATP: Available to Promise (Disponível para Promessa)

---

## Plano Mestre de Produção (PMP)

### Elementos Críticos do PMP

**1. ATP (Available to Promise)**
Quantidade que pode ser prometida a novos clientes sem comprometer pedidos existentes.

ATP1 = Estoque Disponível + PMP - Pedidos Firmes acumulados até próximo PMP

ATP para semanas COM produção (PMP > 0):  
ATP = PMP - Pedidos Firmes acumulados até próximo PMP

ATP para semanas SEM produção (PMP = 0):  
ATP = 0

---

## Plano Mestre de Produção (PMP)

### Elementos Críticos do PMP

**2. Estoque de Segurança**
Buffer para absorver variações de demanda ou problemas de produção.

**3. Congelamento do Horizonte**.  
Zona congelada (1-4 semanas): Sem alterações.  
Zona firme (5-8 semanas): Alterações limitadas.  
Zona flexível (9+ semanas): Alterações permitidas


---

## Plano Mestre de Produção (PMP)

### Elementos Críticos do PMP

O Congelamento do Horizonte (ou Time Fence) é uma estratégia de gestão do PMP que divide o horizonte de planejamento em zonas com diferentes níveis de flexibilidade para mudanças.

| Zona | Semanas | Status Atual | Exemplo de Solicitação | Resposta |
|----------|---------|-------------------------------|----------------------------------|-----------------------------------------------| 
| Congelada | 1-4 | Tecido cortado, estampas prontas | Cliente quer mudar cor da semana 2 | ❌ Impossível - tecido já cortado | 
| Firme | 5-8 | Tecido comprado, estampa não feita | Cliente quer mudar estampa da semana 6 | ⚠️ Possível - mas cobra R\$ 500 de setup extra | 
| Flexível | 9-16 | Apenas previsão | Cliente quer incluir novo modelo semana 12 | ✅ OK - tempo suficiente para planejar |

---

## Plano Mestre de Produção (PMP)

### Benefícios do PMP Bem Elaborado

✅ Coordenação entre vendas, produção e suprimentos    
✅ Visibilidade da capacidade e necessidades futuras    
✅ Redução de estoques excessivos    
✅ Melhoria no atendimento ao cliente    
✅ Base sólida para o MRP e programação detalhada    
✅ Antecipação de problemas de capacidade

---

## Plano Mestre de Produção (PMP)
### Desafios Comuns
⚠️ Previsões imprecisas    
⚠️ Mudanças frequentes na demanda.  
⚠️ Restrições de capacidade não consideradas.  
⚠️ Falta de integração entre departamentos.  
⚠️ Horizontes de planejamento inadequados.  
⚠️ Dados de estoque imprecisos

O PMP é fundamental para empresas que buscam equilibrar eficiência operacional com responsividade ao mercado, servindo como espinha dorsal do sistema de planejamento e controle da produção.

---

## Plano Mestre de Produção (PMP)

### Exemplo 1

.pull-left[
**Fábrica de Bicicletas**   
.midi[
Produto: Bicicleta Mountain Bike Modelo X   
Estoque inicial: 50 unidades   
Estoque de segurança desejado: 20 unidades   
Lote de produção: 100 unidades   
Lead time de produção: 1 semana   

*Lead Time de Produção é o tempo total necessário desde o momento em que você decide produzir um item até ele estar disponível para entrega/venda. Lead Time Total = Tempo de Setup + Tempo de Processamento + Tempo de Espera + Tempo de Movimentação
]
]

.pull-right[
| Semana | Previsão | Pedidos Firmes | Maior Valor |
|--------|----------|----------------|-------------|
| 1 | 30 | 35 | 35 |
| 2 | 40 | 25 | 40 |
| 3 | 35 | 20 | 35 |
| 4 | 30 | 15 | 30 |
| 5 | 45 | 10 | 45 |
]


---

## Plano Mestre de Produção (PMP)

### Exemplo 1

| Semana | Pedidos Firmes | Demanda Total | Estoque Inicial | Liberação de Ordem | Recebimento (PMP) | Estoque Final | ATP |
|--------|----------------|---------------|-----------------|-------------------|-------------------|---------------|-----|
| 1 | 35 | 35 | 50 | 100 → | - | 15 | 15 |
| 2 | 25 | 40 | 15 | - | 100 ← | 75 | 55 |
| 3 | 20 | 35 | 75 | 100 → | - | 40 | 0 |
| 4 | 15 | 30 | 40 | - | 100 ← | 110 | 75 |
| 5 | 10 | 45 | 110 | - | - | 65 | 0 |

.midi[
Na semana 1: Estoque suficiente (50 - 35 = 15)   
Na semana 2: Necessário recebimento do 100 unidades (estoque cairia para -25 sem produção)   
Na semana 4: Novo recebimento programado para manter níveis adequados
]

---

## Plano Mestre de Produção (PMP)

### Exemplo 2

**Indústria de Móveis**   
Produto: Mesa de Jantar 6 lugares   
Estoque inicial: 0 unidades   
Política: Produzir em lotes de 50 unidades   
Lead time: 2 semanas 

---

## Plano Mestre de Produção (PMP)

### Exemplo 2

| Semana | Previsão | Pedidos | Demanda Total | Estoque Projetado | PMP |
|--------|----------|---------|---------------|-------------------|----------------|
| 1 | 15 | 20 | 20 | 0 → -20 | 50 (semana -1) |
| 2 | 18 | 12 | 18 | 30 → 12 | - |
| 3 | 20 | 15 | 20 | 12 → -8 | 50 (semana 1) |
| 4 | 22 | 10 | 22 | 42 → 20 | - |


---

## Plano Mestre de Produção (PMP)

### Exemplo 2

**Decisões:**   
Produção de 50 unidades deve iniciar 2 semanas antes da necessidade   
Semana 1 precisa de produção iniciada na semana -1 (antes do período)   
Semana 3 precisa de produção iniciada na semana 1   

---

## Plano Mestre de Produção (PMP)

### Exemplo 3

.pull-left-narrow[
Produto: Smartphone Modelo Pro.  
Múltiplos canais de venda.  
Sazonalidade forte. 

*Indica necessidade de ajuste.  

**Produção antecipada ou horas extras
]

.pull-right-wide[
| Mês | Previsão | Pedidos Firmes | Capacidade | PMP | Estoque Final |
|-----|----------|----------------|------------|-------|---------------|
| Jan | 5.000 | 4.500 | 6.000 | 5.500 | 1.000 |
| Fev | 4.500 | 3.800 | 6.000 | 5.000 | 1.500 |
| Mar | 6.000 | 5.200 | 6.000 | 6.000 | 1.500 |
| Abr | 7.500 | 4.000 | 6.000 | 6.000 | 0 |
| Mai | 8.000 | 3.500 | 6.000 | 6.000 | -2.000* |
| Jun | 5.500 | 2.000 | 6.000 | 7.500** | 0 |

]

---

## Plano Mestre de Produção (PMP)

### Exemplo 3

**Análise Estratégica:**

- Abril-Maio: Pico de demanda requer planejamento antecipado

- Opções: produção antecipada (Jan-Mar), horas extras, ou terceirização

- Necessidade de revisar capacidade ou política de estoque


---
class: center, middle

.huge[
**DÚVIDAS?**
]


